【裁判字號】    98,易,723
【裁判日期】    981118
【裁判案由】    詐欺
【裁判全文】
臺灣苗栗地方法院刑事判決               98年度易字第723號
公  訴  人  臺灣苗栗地方法院檢察署檢察官
被      告  甲○○
上列被告因詐欺案件，經檢察官提起公訴（98年度調偵字第67號
），本院判決如下：
    主  文
甲○○無罪。
    理  由
一、公訴意旨略以：被告甲○○明知其無支付能力，卻意圖為自
    己不法所有，於民國97年2 月14日前之不詳時間，上網至丙○○「冠宇犬舍」網頁，覓得丙○○之聯絡電話後，撥電話
    跟丙○○聯絡，佯稱要以新臺幣（下同）15,000元購買玩具
    型紅色貴賓母狗1 隻（下稱系爭狗隻），雙方遂約定於97年
    2 月14日下午3 時許在苗栗縣後龍鎮後龍火車站前交易。丙○○遂與葉才本、鍾羽宣2 人開車至該處赴約，被告承前詐
    欺犯意，續對丙○○佯稱：我現在身上現金不足，之後再將
    價金匯入你的帳戶內，另外再跟你買2,400 元的狗飼料（實
    為免疫球蛋白營養品），錢再一併匯過去云云，致丙○○陷
    於錯誤，當場將系爭狗隻及價值2,400 元的狗飼料交付給被
    告，被告則傳簡訊告知丙○○其住在「苗栗縣後龍鎮下浮尾
    18號」。未料，被告卻遲未匯款，幾經催討，被告皆置之不
    理，丙○○至其所留之地址查看，發現被告早已於96年時即
    搬離該處，丙○○始知受騙，遂報警處理，因認被告涉有刑
    法第339 條第1 項之詐欺取財罪嫌云云。
二、按犯罪事實應依證據認定之，無證據不得認定犯罪事實；不
    能證明被告犯罪者，應諭知無罪之判決，刑事訴訟法第154
    條第2 項、第301 條第1 項分別定有明文。又事實之認定，
    應憑證據，如未能發現相當證據，或證據不足以證明，自不
    能以推測或擬制之方法，為裁判基礎；且認定犯罪事實所憑
    之證據，雖不以直接證據為限，間接證據亦包括在內，然而
    無論直接證據或間接證據，其為訴訟上之證明，須於通常一
    般之人均不致有所懷疑，而得確信其為真實之程度者，始得
    據為有罪之認定，倘其證明尚未達到此一程度，而有合理之
    懷疑存在而無從使事實審法院得有罪之確信時，即應由法院
    為被告無罪之判決，有最高法院40年台上字第86號判例、76
    年台上字第4986號判例可資參照。且按認定犯罪事實應依證
    據，為刑事訴訟法所明定，故被告否認犯罪事實所持之辯解
    ，縱屬不能成立，仍非有積極證據足以證明其犯罪行為，不
    能遽為有罪之認定，亦有最高法院30年上字第1831號判例意
    旨可資參照。
三、公訴意旨認被告犯有詐欺取財罪嫌，係以告訴人丙○○於警
    詢、偵查中之指述、證人葉才本、鍾羽宣於偵查中之證述為
    主要論據。訊據被告固不否認確有於上開時地與告訴人丙○○買賣系爭狗隻，並收受系爭狗隻及營養品3 包，惟堅詞否
    認有上開犯行，並辯稱：其於97年2 月14日購買系爭狗隻時
    ，確實有交付買賣價金9,000 元予告訴人丙○○，且告訴人
    丙○○當場並無告知營養品3 包要2,400 元，且如果要詐欺
    為何要以真實姓名與告訴人丙○○交易，還要屢次與告訴人
    丙○○傳送簡訊，且留下真實姓名、資料予告訴人丙○○，
    其並無任何詐欺犯行等語。
四、證據能力之判斷：
    按傳聞法則之重要理論依據，在於傳聞證據未經當事人之反
    對詰問予以核實，乃予排斥，惟若當事人已放棄對原供述人
    之反對詰問權，於法院審判時表明同意該等傳聞證據可作為
    證據，基於證據資料愈豐富，愈有助於真實發現之理念，並
    貫徹刑事訴訟法修法加重當事人進行主義之精神，確認當事
    人對於證據能力有處分權之制度，傳聞證據經當事人同意作
    為證據，法院認為適當者，亦得為證據。另當事人於調查證
    據時，對於傳聞證據表示「沒有意見」、「對於證據調查無
    意見」，而未於言詞辯論終結前聲明異議，應視為已有將該
    等傳聞證據採為證據之同意，此刑事訴訟法第159條之5定有
    明文。檢察官、被告於本院準備程序時已表示對於全案卷證
    證據之證據能力均無意見，且同意作為本案之證據（本院卷
    第18頁），依刑事訴訟法第159 條之5 之規定，檢察官、被
    告已同意本案所有證據均有證據能力，本院斟酌該等證據並
    非非法取得，亦無證明力明顯過低之情形，是該等證據，均
    得採為證據。
五、經查：
  (一)證人即告訴人丙○○於本院審理時到庭具結證稱：其於97年
    2 月14日下午3 時許，在苗栗縣後龍鎮後龍火車站前，與被
    告買賣系爭狗隻，系爭狗隻買賣價金為15,000元，並當場交
    付系爭狗隻及營養品3 包（1 包800 元，3 包共計價金為2,
    400 元）予被告，被告並無交付任何價金，係因為商品鑑賞
    期所以先給付商品，後再付款；嗣於97年2 月22日有前往苗
    栗縣將系爭狗隻取回治療，治療後又將系爭狗隻帶往苗栗縣
    公館交流道交給被告等語（見本院卷第37至39頁、第56頁、
    第63頁）；復有被告傳送給證人丙○○及證人丙○○分別傳
    給被告之簡訊內容可知：「你好、謝謝你認真教我們如何照
    顧，還讓你跑一趟，飼主甲○○、、地址為苗栗縣後龍鎮下
    浮尾18號」；「冠宇犬舍於今日、向後龍朱小姐收回母貴賓
    一隻、照顧其皮膚因輕微皮膚病所造成之狀況、、、並於狀
    況回復之後帶回歸還之。冠宇（小蔡）08/02/ 22 14：58」
    ；「TO：買紅母後龍朱小姐新電感謝您的愛護！！您的消費
    金額：小狗97年2 月14日購買，金額9000+6000+免疫球蛋白
    800*3 共17400 元；請於3 月份擇日匯款。謝謝！冠宇犬舍
    的銀行帳號戶名：丙○○。銀行帳號：000-000- 000-000臺
    灣銀行土城分行，銀行代號（004 ）煩請匯款後來電或簡訊
    告知（請回傳您匯款後的後4 碼）」等語（見97年度偵字第
    3600號卷第29頁、本院98年度苗簡字第541 號卷第18頁、本
    院98年度易字第723 號卷第45頁）。
  (二)由上述可知，證人丙○○確實有於上開時地交付被告系爭狗
    隻之事實，自堪認定。又依據一般買賣雙方之交易習慣，應
    是交付商品後隨即收取買賣價金，即是一手交付價金一手交
    付買賣商品之交易習慣，更多者為消費者應先給付買賣價金
    ，賣方方郵寄或交付商品，而商品鑑賞期係於交付商品後方
    才起算，亦非如證人丙○○所證係因為商品鑑賞期，固可以
    先享受後付款。是衡情證人丙○○顯無可能未收受買方任何
    價金，即任意交付系爭狗隻予被告之可能。況倘如起訴書所
    載被告係自始即明知其無支付能力，卻意圖為自己不法所有
    ，而詐取證人丙○○所有之系爭狗隻，則其於97年2 月14日
    取得系爭狗隻後，大可隨即逃逸、避不見面，被告又何需以
    其所使用之行動電話傳送簡訊予被告，且留下真實姓名、手
    機號碼、地址予證人丙○○，以利證人丙○○事後可以循線
    報警追訴之可能？況依據證人丙○○所證：被告留下之地址
    係為請求證人丙○○寄送系爭狗隻之血統證明書等語（見本
    院卷第55頁），是果真被告係為詐欺證人丙○○，其應係留
    下不知名地址即可，毋須留下其先前居住之住所，且其目的
    係為收取證人丙○○寄送之血統證明書，由此亦可知，該地
    址應該是被告確實居住而可以收受之地址無誤；另證人丙○○又證稱：系爭狗隻於同年月22日又由證人丙○○前往苗栗
    縣向被告取回系爭狗隻治療皮膚病，治療完畢後又將系爭狗
    隻帶往苗栗縣公館交流道交付被告，倘如被告確實未給付任
    何買賣價金予證人丙○○，則證人丙○○豈有可能負責售後
    服務（取回治療系爭狗隻之皮膚病），且於取回系爭狗隻治
    療後，竟又於未向被告收取任何價金之前提下，再度將系爭
    狗隻交付被告之可能。是證人丙○○證稱並未收到被告交付
    之買賣價金9,000 元云云，顯與常情有違，並無可採。
  (三)另證人乙○○於本院審理時具結證稱：其於97年2 月14日與
    被告一同前往苗栗火車站與證人丙○○交易系爭狗隻，確實
    有交付買賣價金9,000 元，該價金係放在紅包袋內，由其親
    手交付與證人丙○○等語（見本院卷第64至66頁）；證人即
    告訴人丙○○之妻子鍾羽萱於偵查中具結證稱：當日被告與
    我們約在後龍火車站，將小狗交給他，在半路中被告又說要
    分期，本來要賣18,000元，因為他是學生所以我們以優惠價
    15,000元成交，被告又打電話來說錢不夠，所以只能先給一
    半、、、後來到現場後，我並沒有看到被告將錢交給丙○○
    ，我就問我先生不是要先給我們9,000 元，我先生說，被告
    又說他沒有錢」等語（見97年度偵字第3600號卷第31頁）。
    證人乙○○、鍾羽萱均與被告並無特別親屬關係，衡情證人
    乙○○、鍾羽萱應無故意虛構事實以維護被告之理，況其等
    到庭具結作證，更係以刑事責任擔保其證言之真實性，故證
    人乙○○、鍾羽萱前開證述內容，經核尚無不可採信之處。
    復參照證人丙○○傳送給被告之簡訊載明：「您的消費金額
    ：小狗97年2 月14日購買，金額9000+6000+免疫球蛋白800*
    3 共17400 元」等語，業如前述；綜上可知，被告與證人丙○○應係合意約定系爭狗隻之買賣價金為15,000元，而被告
    僅需先行交付9,000 元之買賣價金予被告即可；因倘如被告
    並無與證人丙○○約定先行交付買賣價金9,000 元的話，則
    證人鍾羽萱自應證述被告並未交付15,000元予證人丙○○，
    而非證述被告應先交付9,000 元予證人丙○○而未交付之情
    事？且證人丙○○應係傳送買賣價金15,000元即可，又為何
    會傳送金額「9000+6000 」等語？故本案被告於97年2 月14
    日買賣系爭狗隻時，證人丙○○交付系爭狗隻予被告後，其
    確實有交付價金9,000 元予證人丙○○之事實，自堪信實。
  (四)至證人乙○○於本院審理時具結證稱：「（你是聽到丙○○
    打給甲○○，還是甲○○打給丙○○？）有看到打電話，應
    該是甲○○跟他聯絡，我聽到說約在哪裡面交，他說是後龍
    火車站，確定位置，還有問他金額，他說給他9 千元，就是
    約在哪裡，價錢多少，這樣子而已」、「（9 千元是一開始
    賣家就是要賣9 千元，還是人家開價多少，後來甲○○有殺
    價？）開價多少我不知道，可是確定金額是9 千元，她才拿
    9 千元給我，叫我放在紅包袋裡面」、「（後來她跟對方談
    成的價額，你聽到什麼？）是聽到9 千元」、「（對方是怎
    麼講的？）因為我聽不到對方的聲音，甲○○應該有回他說
    應該是9 千元沒錯，才決定要在後龍火車站面交」等語（見
    本院卷第67頁）。由證人乙○○證述可知，其僅聽聞被告陳
    述金額9,000 元而已，至被告與證人丙○○間就買賣價金如
    何約定其並無法得知。是證人乙○○所證僅可證明被告有同
    意於97年2 月14日交付9,000 元予證人丙○○，惟尚無法據
    此即認被告與證人丙○○間就系爭狗隻之買賣金額即為9,00
    0 元。
  (五)另依據證人丙○○於本院審理時證稱：當日車上很多人，當
    下應該只有其與被告2 人下去交易，車上的人沒有下來，證
    人葉才本也有一起在後龍火車站，但是他在後龍也有朋友，
    其不確定證人葉才本是否從頭到尾都在火車站那裡等語（見
    本院卷44至45頁、第58頁）；故證人鍾羽萱、葉才本於被告
    與證人丙○○買賣系爭狗隻時，證人鍾羽萱、葉才本並未自
    始至終陪同交易，故證人鍾羽萱、葉才本於偵查中證稱：並
    未看見被告交付買賣價金云云，尚屬無據，並無可採。
  (六)綜上所述，被告辯稱確有交付買賣價金9,000 元予證人丙○○乙節，應堪信實。故本案被告於買賣當時既有先行交付買
    賣價金9,000 元予證人丙○○，則其於買賣當時自非基於意
    圖為自己不法所有之詐欺犯意，至被告尚未給付完畢之買賣
    價金及營養品價金，純屬民事糾葛，自應由證人丙○○另行
    尋求民事訴訟途徑請求，尚無法據此即認被告有何詐欺犯行
    。此外，公訴人復未提供其他積極證據足資證明被告確有公
    訴人所指之犯行，不能證明被告犯罪，參諸前揭法條規定與
    判例意旨依法應為被告無罪之諭知。
六、據上論斷，應依刑事訴訟法第301 條第1 項，判決如主文。
本案經檢察官黃明正到庭執行職務。
中    華    民    國    98    年    11    月    18    日
                  刑事第三庭  審判長法  官  柳章峰
                                    法  官  林佩儒
                                    法  官  許蓓雯
以上正本證明與原本無異。
如不服本判決應於收受判決後10日內向本院提出上訴書狀，並應
應敘述具體理由。其未敘述上訴理由者，應於上訴期間屆滿後20
日內向本院補提理由書( 均須按他造當事人之人數附繕本) 「切
勿逕送上級法院」。告訴人或被害人如對本判決不服者，應具備
理由請求檢察官上訴，其上訴期間之計算係以檢察官收受判決正
本之日期為準。
                                    書記官  許千士
中    華    民    國    98    年    11    月    18    日


司法院資訊處製作；財團法人民間司法改革基金會備份。
